臺灣南投地方法院民事裁定
110年度消債更字第51號
聲  請  人  
即  債務人  柯文惠  

相  對  人  
即  債權人  華南商業銀行股份有限公司

法定代理人  張振芳  


相  對  人  
即  債權人  花旗（台灣）商業銀行股份有限公司


法定代理人  莫兆鴻  
代  理  人  陳正欽  


相  對  人
即  債權人  台新國際商業銀行股份有限公司

法定代理人  尚瑞強  


相  對  人
即  債權人  中國信託商業銀行股份有限公司


法定代理人  利明献  


相  對  人  
即  債權人  匯誠第二資產管理股份有限公司

法定代理人  莊仲沼  


上列當事人間更生事件，本院裁定如下：
    主  文
聲請人即債務人柯文惠自民國一百一十一年三月十四日十六時起
開始更生程序。
命司法事務官進行本件更生程序。
    理  由
一、按債務人不能清償債務或有不能清償之虞，且無擔保或無優
    先權之本金及利息債務總額未逾新臺幣（下同）12,000,000
    元者，於法院裁定開始清算程序或宣告破產前，得向住所地
    或居所地之法院聲請更生；債務人對於金融機構負債務者，
    在聲請更生前，應向最大債權金融機構請求協商債務清償方
    案，或向其住、居所地之法院或鄉、鎮、市、區調解委員會
    聲請債務清理之調解，消費者債務清理條例（下稱消債條例
    ）第3條、第5條第1項、第42條第1項、第151條第1項分別定
    有明文。又法院開始更生程序之裁定，應載明其年、月、日
    、時，並即時發生效力；法院裁定開始更生或清算程序後，
    得命司法事務官進行更生或清算程序；必要時，得選任律師
    、會計師或其他適當之自然人或法人一人為監督人或管理人
    ，消債條例第45條第1項、第16條第1項亦有明文規定。
二、聲請意旨略以：聲請人即債務人（下稱聲請人）積欠相對人
    即債權人（下稱相對人）債務總額593,371元，有不能清償
    債務之情事，前依消債條例規定，於民國110年7月間與最大
    債權銀行即相對人中國信託商業銀行股份有限公司（下稱中
    信銀行）進行前置協商，然因聲請人收入有限，尚須扶養父
    親，另有積欠資產公司債務，且須分期償還稅金3,000元，
    無法負擔任何還款方案，致前置協商不成立。聲請人現為臨
    時工，每月收入17,000元，扣除其個人每月必要支出14,800
    元及父親扶養費2,000元，共計16,800元，雖有餘額，惟已
    不足清償債務。聲請人之無擔保或無優先權之本金及利息債
    務總額未逾12,000,000元，復無聲請清算、破產和解或破產
    事件現繫屬於法院，爰依法聲請更生等語。
三、經查：
　㈠聲請人前揭主張，業據其提出債權人清冊、債務人清冊、財
    產及收入狀況說明書、中華郵政股份有限公司存摺明細、機
    車及汽車行車執照、110年9月至11月薪資袋、法務部行政執
    行署彰化分署執行命令、財團法人金融聯合徵信中心查詢當
    事人綜合信用報告回覆書暨當事人綜合信用報告債務清理條
    例前置協商專用債權人清冊、在職證明書、受扶養人之勞工
    保險被保險人投保資料表（明細）、受扶養人之財政部中區
    國稅局105年至109年度綜合所得稅各類所得資料清單暨全國
    財產稅總歸戶財產查詢清單、受扶養人之戶籍謄本等件為憑
    。
  ㈡而聲請人主張其前有不能清償債務之情事，曾於110年7月間
    向最大債權銀行即相對人中信銀行申請前置協商，惟因聲請
    人收入有限，尚須扶養父親，另有積欠資產公司債務，且須
    分期償還稅金3,000元，無法負擔任何還款方案，致前置協
    商不成立等節，有中信銀行110年10月22日民事陳報狀在卷
    可佐，復經本院調取法務部行政執行署彰化分署104年度牌
    稅執字第33939號執行事件卷宗核閱無訛，堪信為真實，則
    聲請人於聲請本件更生前，業經前置協商不成立，已符合消
    債條例第151條第1項之要件，堪可認定。
  ㈢聲請人主張其現於水果行擔任臨時工，每月收入17,000元，
    其個人每月必要支出14,800元及父親扶養費2,000元，共計1
    6,800元，是聲請人每月固定收入17,000元，扣除上開必要
    支出後，仍有餘額。本院審酌聲請人為58年12月2日生，其
    年齡及身體狀況仍有相當之工作能力，足認聲請人有固定收
    入履行更生方案，有重建更生之可能，且聲請人陳明同意將
    其於元大人壽保險股份有限公司（下稱元大人壽保險公司）
    之保單解約金共計106,600元列入更生方案之償還金額，堪
    認有履行更生方案之意願及可能。
  ㈣聲請人平均每月收入17,000元，扣除每月必要支出16,800元
    後，仍有餘額，已如上述，然確實無法償還對相對人所負債
    務。依財政部中區國稅局108、109年度綜合所得稅各類所得
    資料清單暨全國財產稅總歸戶財產查詢清單所示，聲請人之
    108、109年度所得總額分別為234,000元、240,000元，名下
    有4輛自小客車。然聲請人主張其中3輛自小客車現由前配偶
    使用，且因欠稅無法註銷，聲請人僅有89年出廠之自小客車
    1輛，財產價值有限。此外，債務人名下除元大人壽保險公
    司終身壽險保單（保單號碼LTC0000000、LTC0000000）截至
    110年10月15日止之保單解約金合計106,600元、新光人壽保
    險股份有限公司（下稱新光人壽保險公司）長照久久B型長
    期照顧終身健康保險（保單號碼0000000000）截至110年10
    月15日止之保單解約金合計18,241元外，無其他財產，有元
    大人壽保險公司110年11月3日元壽字第1100003717號函暨保
    險資料、新光人壽保險公司110年11月3日民事陳報狀暨保險
    資料可證。
  ㈤另依據相對人台新國際商業銀行股份有限公司陳報截至110 
    年10月8日之債權金額為345,461元、相對人華南商業銀行股
    份有限公司陳報截至110年9月28日之本金及利息債權金額為
    732,412元、相對人花旗（台灣）商業銀行股份有限公司陳
    報本金債權金額為25,613元、相對人中信銀行陳報截至110
    年10月14日之本金及利息債權金額為948,490元、相對人匯
    誠第二資產管理股份有限公司陳報截至110年10月18日之本
    金及利息債權金額為322,282元，合計聲請人負欠無擔保或
    無優先權之本金及利息債務總額為2,374,258元，堪認聲請
    人之債務大於財產，確有不能清償債務或有不能清償之虞之
    情事，如不予更生重建生活，有違消債條例協助債務人重建
    更生之立法本意。
四、綜上所述，本件聲請人有不能清償債務之情事，又所負無擔
    保或無優先權之本金及利息債務總額未逾12,000,000元，且
    未經法院裁定開始清算程序或宣告破產，復查無消債條例第
    6條第3項、第8條或第46條各款所定應駁回更生聲請之事由
    存在，則聲請人聲請更生，應屬有據，自應准許。
五、爰裁定如主文。
中　　華　　民　　國　　111  　年　  3  　月　  14  　日
                  民事第二庭  法  官　楊亞臻
以上正本係照原本作成
本件不得抗告　　　　　　
中　　華　　民　　國　　111  　年　　3　　月　　14　　日
                              書記官  陳雅雯